【裁判字號】    95,易,229
【裁判日期】    970429
【裁判案由】    違反著作權法等
【裁判全文】
臺灣臺北地方法院刑事判決               95年度易字第229號
公  訴  人  臺灣臺北地方法院檢察署檢察官
被      告  戊○○
            乙○○
                    2樓
            丁○○
            庚○○
共      同
選任辯護人  張麗玉律師
上列被告等因違反著作權法等案件，經檢察官提起公訴（九十二
年度偵字第一八六九六號、九十三年度偵字第八三一八號），本
院判決如下：
    主  文
戊○○、乙○○、丁○○、庚○○均無罪。
    理  由
一、公訴意旨略以：被告戊○○前係聯系科技股份有限公司（設
    臺北市大安區○○○路○段二五二巷二十四號一樓，下稱聯
    系公司）總經理，被告乙○○前係聯系公司研發部門副總經
    理，被告丁○○、庚○○前於聯系公司任職工程師，四人均
    係為他人處理事務之人。緣聯系公司以ＫＶＭ電腦切換器（
    ＫＶＭ為Keyboard、Video、Mouse之縮寫，若使用者有二台
    以上之電腦主機，但僅有一組鍵盤、螢幕、滑鼠等周邊設備
    ，可利用ＫＶＭ電腦切換器在多台電腦間進行切換，即謂可
    利用同一組周邊設備來控制多台電腦）為主力產品，自該公
    司創始之初，即投入大量資金研發ＫＶＭ電腦切換器之系統
    電路設計及韌體程式（按韌體程式係燒錄於唯讀記憶體內之
    系統程式，用以控制硬體之基本功能及設定）開發，該產品
    於民國九十年五月間開發完成上市。詎被告戊○○等四人明
    知聯系公司ＫＶＭ電腦切換器之系統電路設計圖及韌體程式
    係聯系公司享有智慧財產權之圖形著作及電腦程式著作，竟
    共同基於意圖為自己不法利益及侵害他人智慧財產權之犯意
    聯絡，藉口聯系公司經營不善，於九十年六月間清算之際，
    未經聯系公司同意，即攜上開系統電路設計圖及韌體程式轉
    任至豐凱數碼有限公司（設臺北市中山區○○○路○段二十
    八號七樓，下稱豐凱公司），並擅自以重製之方法，憑上開
    系統電路設計圖及韌體程式製作ＫＶＭ電腦切換器；再於同
    年七月間，以豐凱公司名義販售型號ＥＺ－六一○四／ＥＺ
    －六一○四Ｄ之ＫＶＭ電腦切換器予不特定人牟利，侵害聯
    系公司之智慧財產權，致生損害於聯系公司之權益，因認被
    告戊○○等四人所為，係共犯著作權法第九十一條第一項擅
    自以重製之方法侵害他人之智慧財產權及刑法第三百四十二
    條第一項之背信罪嫌（公訴人於九十五年五月二十九日行準
    備程序時業已言詞補充被告四人違反著作權法部分應為常業
    犯，並於九十五年十二月十五日提出補充理由書稱被告四人
    係共同基於意圖為自己不法利益及以重製方法侵害他人智慧
    財產權為常業之犯意聯絡，販售上開型號ＥＺ－六一○四／
    ＥＺ－六一○四Ｄ之ＫＶＭ電腦切換器予不特定人牟利營生
    ，以之為業，而變更起訴法條為修正前著作權法第九十四條
    第一項、第九十一條第一項之擅自以重製方法侵害他人著作
    財產權為常業罪及刑法第三百四十二條第一項之背信罪嫌）
    云云。
二、按犯罪事實應依證據認定之，無證據不得認定犯罪事實；無
    證據能力、未經合法調查之證據，不得作為判斷之依據；不
    能證明被告犯罪或其行為不罰者，應諭知無罪之判決，刑事
    訴訟法第一百五十四條第二項、第一百五十五條第二項、第
    三百零一條第一項分別定有明文。次按認定不利於被告之事
    實，須依積極證據，苟積極證據不足為不利於被告事實之認
    定時，即應為有利被告之認定，更不必有何有利之證據，復
    有最高法院三十年上字第八一六號判例可資參考。又事實之
    認定，應憑證據，如未能發現相當證據，或證據不足以證明
    ，自不能以推測或擬制之方法，為裁判基礎；認定犯罪事實
    ，所憑之證據，雖不以直接證據為限，間接證據亦包括在內
    ，然無論直接或間接證據，其為訴訟上之證明，須於通常一
    般之人均不致於有所懷疑，而得確信其為真實之程度者，始
    得據之為有罪之認定，倘其證明尚未達到此一程度，而有合
    理性懷疑之存在時，即無從為有罪之認定，此亦有最高法院
    四十年臺上字第八六號、七十六年臺上字第四九八六號判例
    可資參照。再告訴人之指訴，係以使被告受刑事訴追為目的
    ，是以告訴人之指訴為證據方法，除其指訴須無瑕疵，且應
    有查與事實相符之佐證，始得資為判決之基礎，亦經最高法
    院著有五十二年臺上字第一三○○號及六十一年臺上字第三
    ○九九號判例可資參照。而所謂無瑕疵，係指被害人所為不
    利被告之陳述，與社會上一般生活經驗或卷存其他客觀事實
    並無矛盾而言；另所謂就其他方面調查認與事實相符，非僅
    以所援用之旁證足以證明被害結果為已足，尤須綜合一切積
    極佐證，除認定被告確為加害人之可能外，在推理上無從另
    為其他合理原因之假設，有一不合於此，即不能以被害人之
    陳述作為論斷之證據。況刑事訴訟法第一百六十一條第一項
    亦規定，檢察官就被告犯罪事實，應負舉證責任，並指出證
    明之方法，是檢察官對於起訴之犯罪事實，應負提出證據及
    說服之實質舉證責任，倘其所提出之證據，不足為被告有罪
    之積極證明，或其指出證明之方法，無從說服法院以形成被
    告有罪之心證，基於無罪推定之原則，自應為被告無罪判決
    之諭知，亦經最高法院著有九十二年臺上字第一二八號判例
    可資參照。
三、本件公訴人認被告戊○○等四人涉犯前開違反著作權法、背
    信等犯行，無非以被告戊○○、乙○○、丁○○、庚○○之
    供述、告訴人聯系公司之指訴及被告乙○○、丁○○、庚○○三人之聘僱契約及人事資料、國立臺灣科技大學技術比對
    報告書、國立中興大學鑑定報告書等為主要依據。訊據被告
    戊○○對於曾在聯系公司擔任總經理之事實，被告乙○○對
    於曾擔任聯系公司研發部門副總經理之事實，被告丁○○對
    於曾在聯系公司擔任研發工程師之事實，被告庚○○對於曾
    在聯系公司擔任機構工程師等事實均坦承不諱，並有被告乙○○、丁○○、庚○○之聘僱契約書及人事資料表在卷可按
    （見內政部警政署刑事警察局刑案偵查卷宗(二)第四一七至四
    二五頁），然被告四人均堅決否認有何違反著作權法及背信
    之犯行，被告戊○○辯稱：豐凱公司所販售的ＫＶＭ電腦切
    換器是由豐凱公司自行設計、生產的，與聯系公司無關等語
    ；被告乙○○辯稱：在豐凱公司所製作之商品都是沿用先前
    業界的習知技術及廠商所提供的公用程式，並無侵犯聯系公
    司之著作權，豐凱公司所販售的ＫＶＭ電腦切換器是由豐凱
    公司自己設計、生產的，與聯系公司無關等語；被告丁○○
    辯稱：並沒有抄襲，其是利用民生科技公司的共用程式來修
    改而完成豐凱公司的產品程式，豐凱公司所販售的ＫＶＭ電
    腦切換器是由豐凱公司自己設計、生產的，與聯系公司無關
    ；被告庚○○辯以：並未侵害著作權，其不懂程式，僅負責
    ＫＶＭ電腦切換器之外殼，豐凱公司所販售的ＫＶＭ電腦切
    換器是由豐凱公司自己設計、生產，與聯系公司無關等語。
四、經查：
(一)程序方面：辯護人雖稱本件之告訴不合法及逾六個月之告訴
    期間云云，然查公訴人起訴被告四人所犯之罪名業已變更為
    修正前著作權法第九十四條第一項、第九十一條第一項之罪
    及刑法第三百四十二條之罪，而該二罪均非屬告訴乃論之罪
    ，自無所謂告訴逾期之問題，自無為公訴不受理判決之可能
    。又聯系公司於九十年六月二十一日召開九十年度第一次股
    東臨時會時，既已決議公司停止營業，並進行解散清算程序
    ，同時全體股東一致通過選任董事戊○○及己○○為清算人
    ，並委任壬○○律師及賴昭宏會計師為該公司清算期間之代
    理律師、會計師，且聯系公司已於九十年七月間向經濟部申
    請解散登記等情，業經證人壬○○於本院審理中證述歷歷（
    見本院九十六年八月二十七日審判筆錄），又有聯系公司九
    十年度第一次股東臨時會議事錄（見內政部警政署刑事警察
    局刑案偵查卷宗(一)第二四七頁、內政部警政署刑事警察局刑
    案偵查卷宗(二)第四二六頁）在卷可按，復經本院調閱聯系公
    司經濟部卷宗審認無訛（業影印在卷）；另被告戊○○及證
    人己○○並於九十年六月二十八日發布公告進行公司全體員
    工遣散事宜，並自該公告日起生效等情，有被告戊○○及己○○所發布之公告在卷可查（見內政部警政署刑事警察局刑
    案偵查卷宗(一)第二四八頁），是聯系公司雖未向法院呈報清
    算人，然此陳報實務上多認屬備查之性質，並不因未向法院
    陳報而喪失其效力，又證人即律師壬○○於本院審理中固證
    稱：證人己○○在九十五年六月間曾經同意就任，但被告戊○○及證人己○○迄今仍未簽署就任同意書，亦未提出相關
    之清算所需之資料，故一直未向法院陳報，清算程序到現在
    都還沒有開始等語（見本院九十六年八月二十七日審判筆錄
    ），辯護人並主張本件清算之程序尚未開始云云，惟證人己○○及被告戊○○既已於上開股東臨時會中同意擔任清算人
    ，事後復已發布公告，業如前述，應認渠等已同意擔任清算
    人並就任清算人之意，參諸證人己○○於本院審理中所證：
    確實有在場同意要清算聯系公司，渠與被告戊○○都同意擔
    任清算人等語（見本院九十六年八月二十七日審判筆錄），
    縱渠等事後未簽署書面之就任同意書之程式有所未備，之後
    復未持續為清算範圍內之事項，亦不影響渠等清算人之法律
    上地位，則證人己○○本於聯系公司清算人之代表人之地位
    對被告四人提出本件告訴，顯無告訴不合法之問題，是辯護
    人此節所指，亦顯有誤會。是本件並無告訴不合法及告訴逾
    期之問題，並無為程序判決之可能，先予說明。
(二)實體方面：
    1.被訴涉犯違反著作權法部分：
      (1)聯系公司於九十一年二月六日委請國立中興大學鑑定「
        鍵盤、螢幕、滑鼠共用盒」，該大學完成鑑定後認：台
        端（指聯系公司）提供之待鑑定物品ＥＺ－六一○四/
        ＥＺ－六一○四Ｄ，其硬體系統之主要電路特徵與聯系
        公司產品設計內容相同，而該鑑定係依據待鑑定物品Ｅ
        Ｚ－六一○四／ＥＺ－六一○四Ｄ與聯系公司所擁有之
        原始設計圖所作成，經分析待鑑定物品ＥＺ－六一○四
        ／ＥＺ－六一○四Ｄ之電路板線路，發現其電路設計與
        聯系公司所擁有之原始設計圖之主要關鍵電路部分相同
        ，有國立中興大學九十一年三月十八日鑑定報告書在卷
        可按（見九十二年度偵字第一八六九六號偵查卷宗第一
        ○三至一一九頁）。再依卷內之國立臺灣科技大學九十
        四年五月九日技術比對報告書觀之（該案之委託人為聯
        系公司，技術比對委員即鑑定人為丙○○），該報告書
        認「由於無法從待比對物品二之韌體程式中獲得完全原
        始組合語言程式碼，進而由待比對物品一：豐凱公司提
        供之ＤＩＳＫ  Ｄ中「程式檔案＼豐凱ＫＶＭ資料＼豐
        凱ＯＳＤ程式＼pattern.sub」（以下簡稱ＰＡ）與聯
        系公司提供之ＤＩＳＫ  Ａ中「程式檔案＼ＲＤ移交資
        料夾＼John＼firmware＼51＼pattern.sub」（以下簡
        稱ＰＢ）進行記憶體韌體程式之近似度比對分析」後，
        根據程式方塊列表之近似度分析，包括ＰＡ、ＰＢ組合
        語言程式碼中所有block之變數命名近似度比對、變數
        用法近似度比對與組合語言程式碼之近似度分析，以組
        合語言程式設計人員常理判斷，ＰＡ與ＰＢ之組合語言
        程式碼近似度甚高，另外，統計程式方塊列表之近似度
        分析後，獲得ＰＡ、ＰＢ比對結果，可歸納出以下幾點
        ：ＰＡ共可細分為二十九個block、ＰＡblock與Ｐ
        Ｂblock無法對應者（Ｎ／Ａ）者，共有七個block；可
        對應者，共有二十二個block、ＰＡblock與ＰＢbloc
        k相似度達百分之五十以上（含）者，共有二十個block
        、ＰＡblock與ＰＢblock相似度達百分之八十以上（
        含）者，共有十三個block，ＰＡblock與ＰＢblock
        百分之百完全相似者，共有四個block，另外，在組合
        語言程式比對分析的過程中可發現ＰＡ與ＰＢ在程式註
        解、變數的命名與定義、標記符號的命名與用法、程式
        設計的架構與風格、人機介面的設計上非常相似。綜上
        所述，依一般程式設計者的常識而言，可判斷ＰＡ與Ｐ
        Ｂ韌體程式發展具有高關聯性，此亦有該技術比對報告
        書可參。又聯系公司曾委由國立臺北科技大學產品創新
        與快速研發中心，就聯系公司所提供之電腦ＫＶＭ切換
        器電路與電路設計圖文件資料進行比較分析，計畫比較
        分析之標的物為聯系公司所提供的電腦ＫＶＭ切換器電
        路設計圖（以下簡稱電路圖）與聯系公司所提供的兩部
        電腦ＫＶＭ切換器，本計畫所比較分析的電路圖為使用
        ＯＲＣＡＤ電路設計軟體所繪製，設計圖的組成共包含
        了四個模組，而比較分析的實體電腦ＫＶＭ切換器則是
        ＥＺ－ＬＩＮＫ品牌型號ＥＺ－六一○四之四Ｐｏｒｔ
        ＫＶＭ切換器，其中的硬體電路由一片主要的印刷電路
        板與前置面板上的按鍵電路所組成，本計畫針對主要電
        路板所使用的元件、電路設計與規劃與電路圖進行比較
        分析，由於二部電腦ＫＶＭ切換器的電路板在外觀上有
        顯著的不同，因此，將兩部切換器的主要電路板分別與
        電路板一與電路板二進行比較，計畫中比較分析的範圍
        限定在硬體設計的部分，至於電路板上數個微處理器的
        軟體內容並不在此計畫的執行範圍之內。雖然兩片電路
        板在外觀上有所不同，但在實體電路尚有許多相同之處
        ，故在比較分析之過程中，主要針對電路圖與電路板一
        上的內容為主，而以與電路板二之內容比較為輔，分析
        之結果可以推論電路板一是由電路板二為基礎而演變發
        展之較新產品，經以使用元件、電路設計、螢幕操作介
        面等分析比較後，比對結果認：「由電路板一實體量取
        到的距離，與聯系公司資料上所得到的數值相差不多。
        因實體量測元件距離有些許的難度，‥‥但整體而言，
        電路板一實體的各街頭與六個孔位的相關位置圖與聯系
        公司資料相似度極高。」，有該中心於九十四年六月三
        十日出具之聯系公司「電腦ＫＶＭ切換器電路比對分析
        」專案計畫結果報告書（見九十三年度偵字第八三一八
        號偵查卷宗第一二七至一六六頁，該計畫之主持人為辛○○）在卷可考。另豐凱公司曾委託鑑定人甲○○鑑定
        ＥＺ－六一○四ＫＶＭSwitch產品，並著有該產品設計
        特徵之分析結果報告書一份，該專案計畫結果報告書摘
        要認：本專案以產品外觀、硬體設計、軟體設計與操作
        方式等四個構面，分析ＥＺ－六一○四的設計特徵，分
        析結果發現，豐凱公司ＥＺ－六一○四在操作介面的設
        計與使用手冊的撰寫上，可發現與其他產品具有高度相
        似的特徵；其他方面的設計特徵，因不具有任何知識或
        技術上之特殊性，無法直接顯示出與其他產品有直接的
        關連。鑑定結論則認：「本專案從以下兩個方面切入，
        產品外觀與電路設計比對與產品操作方式及使用手冊的
        撰寫風格。並以產品外觀、硬體設計、軟體設計與操作
        方式等四個構面，分析ＥＺ－六一○四的設計特徵。分
        析結果發現：產品外觀方面：ＫＶＭ產品的連接方式
        大同小異，連接器的規範大多遵循既定的規格（如ＰＣ
        九九），因此產品外觀上也會具有一定的特徵。
        硬體設計：豐凱ＥＺ－六一○四所使用的關鍵零件，
        均為業界常用（如：八○五一、ＥＭ七八四五一及ＱＳ
        三二五三），或為大廠所生產（如ＭＴＶ○二一Ｎ），
        這些經驗法則經常影響業界在研發的過程中，採用的零
        組件或技術的決策。因此，無法就關鍵零件的部分推斷
        ＥＺ－六一○四所用的零件是否參考均昂、宏正，甚或
        是其他任一公司的相關產品。就豐凱ＥＺ－六一○四的
        各部分硬體電路設計分析，豐凱所用的關鍵零件的相關
        技術文件，均可輕易透過網際網路取得，應屬公開的資
        源，並不具有特出之處。加之具基本功能的ＫＶＭ切換
        器，是一個技術十分容易且成熟的商品，若非有其他特
        殊因素，實在沒有直接抄襲他人的理由。軟體設計：
        由於ＥＺ－六一○四的ＯＳＤ部分，是使用世紀民生的
        公用程式建構而成，若排除世紀民生的巨集程式或副程
        式，應會導致ＥＺ－六一○四原本依賴ＯＳＤ選單才能
        完成的操作，再也無法完成。因此，除非豐凱公司重新
        自行撰寫ＭＴＶ○二一的公用（或驅動）程式，否則無
        法排除這部分之程式。大量引用相同的巨集程式，會使
        得軟體的設計上出現大量的幾近相同的程式碼，透過機
        器碼的比對，很容易發現此一特徵，然而，這是引用相
        同的巨集程式的必然結果，無法以此推論何者為原著，
        何者為抄襲！亦即不應將ＯＳＤ程式部分具有大量相近
        之的機器碼，視為ＥＺ－六一○四的特徵。操作方式
        ；比較豐凱ＥＺ－六一○四與厚雅ＫＮＶ－一○四Ｄ的
        ＯＳＤ畫面，ＥＺ－六一○四的ＯＳＤ畫面所要表達的
        內容，與ＫＮＶ－一○四Ｄ十分相近。再比較兩者的使
        用手冊，我們可以發現ＥＺ－六一○四使用手冊的撰寫
        ，應是深受厚雅ＫＮＶ－一○四Ｄ的影響，因此，是否
        ＥＺ－六一○四的ＯＳＤ畫面，也是受到ＫＮＶ－一○
        四Ｄ的影響，是一個值得關注的問題。此外，比對ＥＺ
        －六一○四與力登SwitchMan的熱鍵操作方式可發現，
        其中幾個最常用的功能（熱鍵啟動、離開熱鍵、切換電
        腦埠及自動掃瞄），在操作上幾乎是完全相同的，顯見
        ＥＺ－六一○四的熱鍵操作方式，具有和SwitchMan 高
        度相似的設計風格。從以上四個構面的分析結果得知，
        豐凱ＥＺ－六一○四在操作介面的設計與使用手冊的撰
        寫上，可發現與其他產品具有高度相似的特徵。其他方
        面的設計特徵，則無法直接顯示出與其他產品有直接的
        關連。」，此復有豐凱公司九十五年七月六日專案計畫
        結果報告書一份在卷可按（見本院卷二第七十四至一七
        四頁）。另「本文件係針對豐凱公司之ＥＺ－六一○四
        的ＯＳＤ組合語言程式設計部分，與聯系公司的程式進
        行分析比對。比對的方法係沿用國立臺灣科技大學，對
        本案所提出的技術比對報告書中所採行的方法。國立臺
        灣科技大學的鑑定方法中，使用區塊為單位，來判定程
        式的相似度。但此衡量譯音程式區塊的大小不一，造成
        鑑定結果的不合理。為避免此缺點，我們使用程式碼實
        際行數，來當作程式比對的量化方法。比對的結果顯示
        ，豐凱與聯系的ＯＳＤ程式應無法完全排除其相似性，
        但是整體而言相似度甚低，若以ＯＳＤ機器程式碼的總
        長度為計算基準，豐凱與聯系的ＯＳＤ程式之相同及相
        似的部分應不超過百分之二點五。」，亦有豐凱公司九
        十五年八月三十一日專案計畫結果報告書補充說明文件
        一份在卷可稽（見本院卷三第四十二至四十七頁）。
      (2)證人癸○○於本院審理中證稱：ＥＺ－六一○四電腦切
        換器是用到業界稱為八○五一架構的主控制器，主控制
        器是硬體，要配合對應的軟體控制晶片，才能夠有功能
        ，而八○五一架構的軟體有兩種的產生方式，一種是從
        Ｃ語言編譯下來，另外一個是直接寫組合語言，就是相
        當於人看得懂的機器碼，因為人很難判讀機器碼，所以
        會找一個對應符號來顯示，該機器是以組合語言來撰寫
        的程式碼，經過分析後ＥＺ－六一○四機器的晶片內容
        跟聯系公司的設計兩者並非完全相同，但有密切技術關
        聯性，聯系公司的原留資料與實體證物即ＥＺ－六一○
        四在軟體部分反組譯所得到的字串排列結構呈現相當多
        處相同或相似之使用方式，且兩者主選單螢幕版面規劃
        方式完全相同，原留資料與實體證物在資料排列的程式
        設計風格上是一致的，都是屬於程式碼與資料交錯排列
        的設計情形，是相同程式設計風格，兩者在軟體呈現功
        能、產品運用領域以及字串列印之實現方法上是相同的
        ，又其先前任職的公司均無生產ＫＶＭ電腦切換器，亦
        無實際從事ＫＶＭ電腦切換器之軟體研發工作，除了聯
        系公司委任其鑑定本件之外，並未接受法院或其他機構
        委任作ＫＶＭ電腦切換器之軟體程式分析報告，本件所
        作比對分析的實體證物，本件實體證物含有ＯＳＤ功能
        ，其係比對實現ＯＳＤ功能裡面的字串列印巨集指令，
        該功能係作為ＫＶＭ電腦切換器與使用者之間的人機介
        面，就原留資料與實體證物其無法判定有使用到民生科
        技的公用程式，亦無法判定原留資料是否有獨創或特殊
        之處，就其本身領域專業，並無見過或讀過，亦不知民
        生科技所提供的範本程式等語（見本院九十七年一月十
        七日審判筆錄）。製作前開國立臺灣科技大學技術比對
        報告書之鑑定人丙○○於本院審理中證稱：其報告之主
        要項目是在比對ＰＡ與ＰＢ的組合語言程式碼的相似度
        ，鑑定結論是近似度甚高，其鑑定的是聯系公司和豐凱
        公司的產品；而證人甲○○的報告主要是探討豐凱公司
        和世紀民生科技公司的公用程式之關係，且該份鑑定報
        告也有提到厚雅公司、ＶＩＥＷＳＯＮＩＣ等公司的產
        品，其用的是方塊的比對方法，證人甲○○所用的是程
        式碼實際行數及機器碼的總長度的比對方法，當初選用
        方塊的比對方法係因其是在比原始碼有無相似，並不在
        比容量的大小或長度的大小，所以用方塊的方法來比對
        。其贊同證人甲○○補充報告第六頁第八行以下所提到
        「依個人意見，以產品開發的角度而言，似乎該比對Ｏ
        ＳＤ完整程式，才能公正地推斷豐凱與聯系公司的程式
        的相似度」；然而當初本校的專利鑑定與軟體認證諮詢
        中心有找兩造到校協商鑑定命題及範圍，但是豐凱公司
        到校經說明後不予理會，故只依聯系公司的要求執行鑑
        定，就聯系公司所指定的部份來比對，只有比對一部分
        ，沒有就完整的程式來比對，因為比對完整程式要很多
        的費用，不知道比對程式的比率有多少，而且因為豐凱
        公司都不理其，所以確實只能依聯系公司的要求來比對
        ，豐凱公司也要一起參與，它也可以提出它認為不同的
        部分，而請求比對，然後鑑定人才可以公平的分析兩造
        的主張判斷是否抄襲。就此點其承認不夠公平，本案總
        共有二位教授（含證人丙○○）及兩位專家參與，比對
        方法是其等共同討論的，所謂豐凱公司不配合是它沒有
        向其說明它認為應該要鑑定的程式部分及費用問題，要
        公平應該要比對ＯＳＤ完整程式，又因無法讀取，故未
        比對ＫＶＭ電腦切換器，亦無將此機器裡面的韌體程式
        跟聯系公司的光碟來做比對，再因民生科技公司的程式
        需鑑定的部分，同樣地需要豐凱公司一起協商才能確認
        ，但其沒有排除，ＰＡ  ＤＩＳＫＤ的內容是否用在Ｏ
        ＳＤ其不清楚，因為其並未確認功能，只比對ＣＯＤＥ
        有無一樣，所比對的ＰＡ劃分為二十九個語言組合文字
        碼，是依照可能的特性區分，當初比對的程式是依照聯
        系公司指定的範圍，其並無看過全部的程式，因為從很
        多目錄檔可以知道程式很大。就是依聯系公司指定的範
        圍來做鑑定，且跟費用有關，其沒有看過全部，所以指
        定鑑定的範圍與全部程式大小的比例及關聯性其不清楚
        等語（見本院九十七年三月十一日審判筆錄）。製作前
        開國立臺北科技大學產品創新與快速研發中心「電腦Ｋ
        ＶＭ切換器電路比對分析」專案計畫結果報告書之鑑定
        人辛○○於本院審理中證稱：告訴人公司是提供鑑定報
        告圖二－一的機具、二－三的電路版、四片光碟片（電
        路設計圖文件資料），請其就該機具、電路版與光碟片
        作分析比對。這份報告書基本上是分析兩者的電路構成
        及元件配置，根據分析的結果發現在其所得到的聯系公
        司所給光碟片中之文件及硬體電路上面有相同的地方，
        在Ａ電路版硬體部份是根據圖二－二電路版上面的一些
        所謂的接頭位置及螺絲孔的位置，與光碟讀出來的圖二
        －四、二－五的元件配置圖及線路配置圖相同的接頭及
        螺絲孔的位置進行比對，並進行圖二－二電路版與光碟
        片所讀出的附件1電路圖文件進行電路構成比對，二者
        極為相似，其並無從事過電腦ＫＶＭ電路版硬體的研發
        實務工作經驗，報告書裡面編號Ａ的第一小點所記載的
        螢幕、滑鼠、鍵盤接頭均為業界一般通用的規格，有關
        報告編號Ｂ至Ｐ電路設計部分大部分都有使用到ＩＣ晶
        片，ＩＣ晶片的每一個接腳都有明確的定義及使用規範
        ，製作電子零組件ＩＣ晶片的產商，亦會提供基本的應
        用電路範例供設計者參考，晶片在市面上都可以買到，
        滑鼠、鍵盤及電腦顯示器的接頭及連接方式是業界通用
        的方式，在分析過程中，部份晶片因為標示簡略，所以
        並不一定能夠全部看出晶片的型號及製造商，報告中有
        關ＯＳＤ的部分僅針對附件二－一、二－二與附件三的
        文字與圖片內容進行比較，在分析過程並沒有計算元件
        的總量，僅列出相同的部份，但如Ｂ到Ｐ所列有許多相
        同的電路構成與元件部分；Ａ所列接頭與螺絲孔位的位
        置則幾近相同，Ｑ所列操作介面則有部份相同的文字使
        用與配置，在鑑定報告書Ｂ到Ｐ的比對時，有發現不同
        的部分，但分析過程沒有量化比例，且部份元件無法辨
        識其規格，僅能做基本的比對，至於不同的部分沒有列
        出來有兩個原因，一是明顯不同，二是無法辨識，而且
        當初接受委託並沒有說要列出不同等語（見本院九十七
        年三月十一日審判筆錄）。製作前開國立中興大學鑑定
        報告書之鑑定人蘇武昌於本院審理中證稱：ＥＺ－六一
        ○四、ＥＺ－六一○四Ｄ是鍵盤、滑鼠及螢幕的界面，
        在當時這樣可以作鍵盤、滑鼠、螢幕切換的產品的技術
        應該是很簡單，不知道當時市面上是否有很多這種產品
        ，因為沒有做過調查，這樣的鍵盤、滑鼠、螢幕切換的
        主要技術關鍵在掌握ＣＰＵ，ＣＰＵ在當時是業界常使
        用的產品，如果功能要一樣的話，電路相同的可能性不
        低，或者是電路相似的可能性不低，這個產品它的散熱
        及功率不是重點，重點是要能夠達到切換螢幕的功能，
        所以不同廠牌間的電路圖也就是電路的原理也會相似，
        但具體的電路配置不一定會一樣，因為有不同的元件，
        可以達到相同的原理的功能，當時鑑定結果說待鑑物品
        的硬體系統主要電路特徵與聯系公司產品設計內容相同
        ，是看元件有無相符及輸出端有無相符來判斷其並未從
        事ＫＶＭ電腦切換器研發的實務工作，本件之鑑定範圍
        是委託人所指定的，且委託人並無提供聯系公司製造的
        ＫＶＭ電腦切換器產品的實體供鑑定，只有提供聯系公
        司的設計圖跟待鑑定物品ＥＺ－六一○四、ＥＺ－六一
        ○四Ｄ之實品，其並未將附件一及附件二作核對，至於
        電路的話，只有看附件一，沒有去分析拆解出來的電路
        ，硬體的拆解部分只有看元件而已，元件就是一顆、一
        顆黑黑的元件晶片，其沒有拉線，亦即其沒有去分析電
        路的路線，每一個元件晶片的每一接腳都有明確的定義
        及使用規範，且製造電子零組件、晶片元件的廠商都會
        提供基本的應用電路範例供設計者參考，不同公司生產
        的ＫＶＭ電腦切換器機器，使用相同的公司製造出產的
        晶片元件來設計其電路圖，會使設計的電路圖雷同或相
        似，聯系公司提供的原始設計圖中所使用的主要零件晶
        片均有其特定腳位的連接使用方式，而這些元件均為市
        售的標準晶片產品，聯系公司提供電路圖所使用的腳位
        連接方式為一般業界通用的標準規格，豐凱公司ＥＺ－
        六一○四、ＥＺ－六一○四Ｄ使用的元件也是市售的標
        準晶片產品，所使用的腳位連接方式也是業界通用的連
        接方法，元件都是一般市面上可以使用到的，如果是元
        件相同，電路就很難不同，其拆開ＥＺ－六一○四、Ｅ
        Ｚ－六一○四Ｄ來看，有發現它所使用的市售的一般標
        準晶片，跟聯系公司所提供的設計圖晶片的型號也是相
        同，電解質電容、電晶體、二極體、連接端子有特定接
        腳的連接方式也是一般業界的標準規格之連接方式，此
        鑑定報告書中所指關於關鍵電路的部分相同，就是附表
        二機板及零件的部分，附表二所記載的電路圖裡的主要
        電路零件在市面上是可以買到產品的標準配備，附表第
        二欄部分有關於一機板前後位置配置圖，裡面提到按鍵
        、插座等，ＫＶＭ電腦切換器產品都需要這些配備，但
        是位置的配置圖的部分沒有從委託單位獲得資料，所以
        這部分並未進行比對，此部分並沒有拿實際的物品跟聯
        系公司的設計圖作比較，因為沒有有拿到聯系公司的產
        品外觀設計等語（見本院九十六年十二月十二日審判筆
        錄）。另前開國立臺灣科技大學技術比對報告書僅執行
        部分程式鑑定，亦有國立臺灣科技大學九十四年六月十
        七日臺科大研字第○九四○○○二八八四號函在卷可按
        （見九十三年度偵字第八三八號偵查卷宗第一○一頁）
        ，參諸證人甲○○於本院審理中證稱：豐凱公司委託其
        鑑定時，有提供ＥＺ－六一○四的實體及法院的相關資
        料及裡面所談到的程式部份，在確定比對的方向後，就
        要求提供比較早期別家公司的ＫＶＭ電腦切換器及操作
        手冊，有均昂公司ＰＲ十四產品、宏正公司ＣＳ一五四
        的實體機具，操作手冊的部分有厚雅公司的電腦切換器
        ＮＯＶＡＶＩＥＷ及美商力登公司的ＳＷＩＴＣＨＭＡ
        Ｎ─ＳＷ四，這份報告分析比對的目的主要是在確認豐
        凱公司所用的技術是否很特殊，由這樣來推論它是否要
        模仿其他家的產品，就ＥＺ－六一○四的外觀部份來看
        ，與豐凱公司提供其他家的ＫＶＭ電腦切換器是大同小
        異，鑑定報告第十三頁的關鍵零件多工器是ＩＤＴ公司
        生產，至於零件有些部分有，有些部分無一定的使用規
        範及接腳方式，例如多工器的部分，是用來切換ＫＶＭ
        設備螢幕的部分，它的應用幾乎是固定的，微控制器（
        義隆電子ＥＭ七八Ｐ四五一、華邦電子八○五二）的部
        分則沒有一定的應用規範，但是每一個接腳都有它一定
        的使用範圍。世紀民生的ＯＳＤ晶片主要是用來顯示某
        些資訊在螢幕上的用途，上述零件在市面上都可買到，
        就硬體鑑定部分結論是ＥＺ－六一○四是一個很簡單的
        產品，它所用到的電路幾乎源自於相關零件公司所提供
        的應用電路，並無任何特殊之處，就ＥＺ－六一○四軟
        體部份ＫＶＭ電腦切換器的韌體程式包含兩個部分，一
        個是在ＥＭ七八Ｐ四五一，是主要負責切換鍵盤、滑鼠
        及螢幕的訊號，另外一部分的八○五二則是負責控制Ｏ
        ＳＤ晶片，有使用到ＯＳＤ程式，而ＯＳＤ的程式並非
        高難度的程式，在很多應用裡面都可以看到，其受委託
        的部分是針對癸○○及丙○○教授的鑑定結果提出說明
        ，據他們所列的部分全部都是ＯＳＤ的部分，一般而言
        ，ＯＳＤ製作廠商都會提供公用程式及應用範例來加速
        工程師的開發，因此並無任何特殊性可言，該鑑定報告
        之結論是外觀及硬體的設計並無特殊之處，操作的方式
        則與早期其他公司的產品相當類似。又當初進行鑑定比
        對的其他公司產品是其指定要早期的產品，實體的部分
        則係由豐凱公司提供，品牌及型號並非其指定，早期是
        指公元二千年以前，又其主要的比對方法是在證明ＥＺ
        －六一○四並無獨特之處，甚至在法院的卷宗資料裡面
        所列舉的論點也並無特殊之處，因此希望找到比告訴人
        更早使用此種設計方式的機器，以便作為佐證，比對的
        方法並非豐凱公司提供，是其先拿到資料，看過以後，
        才決定方向，進而要求豐凱公司提供相關的硬體及操作
        手冊，一般ＫＶＭ電腦切換器一定要有微控制器及多工
        器，ＯＳＤ則非必要，其報告完全採用台科大丙○○教
        授的比對，只是其的計算基準與證人丙○○不同，故亦
        未比對完整的ＯＳＤ程式，其當初完全引用丙○○教授
        的比對數據，只是其不贊同把程式分成二十九個區塊，
        因此就丙○○教授所列出的部分，去掉與程式執行無關
        的註解部份，得到的結果如補充報告書中第五頁表三所
        述，若純以這部分而言，它無法對應的行數高達百分之
        五十三點五六，另外以程式的機器碼總長度而言，因為
        雙方並未就全部的程式作鑑定，所以其說法是如果未委
        請鑑定的部分，完全無法被認定為相同或相似的話，就
        相同或相似的部分應不超過百分之二點五二等語（見本
        院九十七年三月十一日審判筆錄）。是就上開各證人、
        鑑定人於本院審理中所為之證述及前開鑑定報告書等相
        互對照觀之，可知前開鑑定均未就聯系公司及豐凱公司
        之軟體程式為完整之鑑定，均僅為一小部分之鑑定，且
        均未排除世紀民生公司之公用程式，而各該鑑定人就Ｋ
        ＶＭ電腦切換器亦不具備特殊專精之知識，且上開ＫＶ
        Ｍ電腦切換器所使用之硬體元件，復均為市面上得購置
        之晶片，而不具特殊性，是本院認前開鑑定報告書之內
        容，均無法認定豐凱公司前開ＫＶＭ電腦切換器係抄襲
        自聯系公司程式而來，實甚明瞭，是被告四人前開所辯
        ，尚非屬不可採信。
      (3)再依公訴人補充理由書所提出之告訴人公司提供之證物
        清單所列之證據及卷內所有之其他證據，亦均無法證明
        被告四人有何違反著作權法之情，本之罪證有疑，利歸
        被告之原則，自難認被告四人有何違反著作權法之情事
        。
    2.被訴涉犯背信部分：
      (1)按「為他人處理事務，意圖為自己或第三人不法之利益
        ，或損害本人之利益，而為違背其任務之行為，致生損
        害於本人之財產或其他利益者，處五年以下有期徒刑、
        拘役或科或併科一千元以下罰金。」，刑法第三百四十
        二條第一項定有明文，此即所謂之背信罪。次按「上訴
        人於辭退衛生雜誌推銷任務之後，自辦衛生月刊，縱令
        其月刊內容完全剿襲衛生雜誌之文稿，亦祇能發生民事
        上賠償損害問題，不能遽論以刑法第三百六十六條之罪
        （即現行刑法第三百四十二條之背信罪）。」、「刑法
        第三百四十二條之背信罪，須以為他人處理事務為前提
        ，所謂為他人云者，係指受他人委任，而為其處理事務
        而言。」（最高法院二十年上字第七三四號、四十九年
        臺上字第一五三○號判例要旨參照）。
      (2)查公訴人係認被告四人於九十年六月間聯系公司清算之
        際，未經聯系公司同意，攜上開系統電路設計圖及韌體
        程式轉任至豐凱公司，並擅自以重製之方法，憑上開系
        統電路設計圖及韌體程式製作ＫＶＭ電腦切換器，而認
        被告四人涉犯刑法第三百四十二條第一項之背信罪嫌云
        云，矧依公訴人起訴之事實觀之，九十年六月間聯系公
        司既已行清算，聯系公司僅在清算之範圍內視為存續，
        被告四人顯無何受聯系公司之委任為聯系公司處理上開
        製作ＫＶＭ電腦切換器事務之可能，況被告四人所為並
        無何違反著作權法之情事（理由詳前述），被告四人所
        為顯無從成立刑法上之背信罪，自難以刑法上之背信罪
        名相繩。又被告戊○○故曾受聯系公司之委任擔任清算
        人，然清算人之職務亦僅限於法定清算事務範圍內，公
        訴人於起訴書內所認之製作ＫＶＭ電腦切換器顯非屬清
        算之範圍，是此部分不在被告戊○○受委任之範圍內，
        亦難以刑法第三百四十二條第一項之背信罪相繩，於此
        一併說明。
五、綜上所述，被告四人上開所辯，並非不可採信，本院自難僅
    憑公訴人所提出之上開證據，遽論被告確有為本案之違反著
    作權法及背信犯行。此外，本院復查無其他積極證據足資證
    明被告四人有何公訴人所指訴之犯行，不能證明被告四人犯
    罪，自應依法諭知其等無罪之判決。
據上論斷，應依刑事訴訟法第三百零一條第一項，判決如主文。
本案經檢察官楊碧瑛到庭執行職務
中    華    民    國    97    年    4     月    29    日
                  刑事第七庭  審判長法  官  孫惠琳
                                    法  官  孫正華
                                    法  官  黃紹紘
以上正本證明與原本無異。
如不服本判決，應於判決送達後十日內，向本院提出上訴狀（應
抄附繕本）。告訴人或被害人如對於本判決不服者，應具備理由
請求檢察官上訴，其上訴期間之計算係以檢察官收受判決正本之
日期為準。
                                    書記官  陳靜君
中    華    民    國    97    年    4     月    30    日


司法院資訊處製作；財團法人民間司法改革基金會備份。
